【裁判字號】    99,訴緝,12
【裁判日期】    990730
【裁判案由】    違反臺灣地區與大陸地區人民關係條例等
【裁判全文】
臺灣花蓮地方法院刑事判決              99年度訴緝字第12號
公  訴  人  臺灣花蓮地方法院檢察署檢察官
被      告  甲○○
上列被告因違反臺灣地區與大陸地區人民關係條例等案件，經檢
察官提起公訴（95年度偵字第159號），本院判決如下：
    主  文
甲○○共同連續違反不得使大陸地區人民非法進入臺灣地區之規
定，處有期徒刑捌月，減為有期徒刑肆月，如易科罰金，以銀元
佰元即新台幣玖佰元折算壹日。
    事  實
一、甲○○曾因賭博案件，經本院以85年度易字第 578號判處有
    期徒刑6月，如易科罰金，以銀元3百元即新臺幣9百元折算1
    日確定，於民國86年12月29日縮刑期滿執行完畢（不致使本
    件構成累犯）。
二、緣張傳世於91年12月 7日前之某日向甲○○表示若前往大陸
    地區與大陸地區人民假結婚，繼而辦理相關手續，申請假結
    婚之大陸配偶進入臺灣地區，除支付機票及食宿等費用外，
    將給予假結婚之人一定之報酬，其與張傳世明知大陸地區人
    民非經主管機關許可，不得進入臺灣地區，竟與張傳世共同
    基於使大陸地區人民非法進入臺灣地區及行使明知為不實之
    事項，而使公務員登載於職務上所掌之公文書之概括犯意聯
    絡，先後為以下之行為：
（一）甲○○為圖得報酬，即於91年12月 7日前往大陸地區，與
      素昧平生之大陸地區人民丁昌玉會合，而甲○○與丁昌玉
      均無結婚之真意，仍於91年12月19日在大陸地區虛偽登記
      結婚，領取結婚證，並辦理公證後，甲○○即於同年月20
      日先行返回臺灣，再於92年 1月15日至花蓮縣花蓮市戶政
      事務所，填具結婚登記申請書，連同上開結婚證等文書交
      付承辦之公務員為形式審查，申請結婚戶籍登記，使該戶
      政事務所之公務人員將甲○○之配偶為大陸地區人民「丁
      昌玉」，結婚日期為91年12月19日等不實事項登載於所掌
      之戶籍謄本，並將前開申請書留存為公文書之一部，足生
      損害於戶政機關對於戶籍管理之正確性。並委託不知情之
      盛利旅行社人員於92年 1月17日以前開戶籍謄本等文書向
      內政部警政署入出境管理局（現改制為內政部入出國及移
      民署，以下簡稱入出境管理局）申請丁昌玉進入臺灣地區
      ，經承辦人員為實質審查後，據之核發「中華民國臺灣地
      區旅行證」，而行使前開使公務員登載不實之戶籍謄本等
      文書，足生損害於入出境管理局許可大陸地區人民進入臺
      灣地區之正確性。丁昌玉遂於92年 3月25日非法進入臺灣
      地區，違反不得使大陸地區人民非法進入臺灣地區之規定
      。丁昌玉入境後，並未與甲○○共同居住及生活。
（二）嗣甲○○返回臺灣後，於91年12月28日前之某日，向鄒蕙
      容（原名鄒桂珍，業經本院以95年度簡字第45號判處有期
      徒刑3月，如易科罰金，以銀元3百元即新臺幣9百元折算1
      日，緩刑 3年確定）表示若前往大陸地區與大陸地區人民
      假結婚，繼而辦理相關手續，申請假結婚之大陸配偶進入
      臺灣地區，除支付機票及食宿等費用外，將給予 5萬元之
      報酬，並介紹鄒蕙容與張傳世認識，鄒蕙容為圖得前開報
      酬而允諾擔任假結婚之人頭配偶，甲○○即與張傳世及鄒
      蕙容基於前開使大陸地區人民非法進入臺灣地區及行使明
      知為不實之事項，而使公務員登載於職務上所掌之公文書
      之概括犯意聯絡，使鄒蕙容於91年12月27日暫居甲○○住
      處，張傳世則於翌日凌晨至甲○○住處接鄒蕙容至機場，
      鄒蕙容遂於91年12月28日前往大陸地區，與素昧平生之大
      陸地區人民施孟會合，而鄒蕙容與施孟均無結婚之真
      意，仍於92年 1月21日在大陸地區虛偽登記結婚，領取結
      婚證，並辦理公證後，鄒蕙容先於92年 1月27日返回臺灣
      ，再於92年 2月18日至宜蘭縣南澳鄉戶政事務所，填具結
      婚登記申請書，連同上開結婚證等文書交付承辦之公務員
      為形式審查，申請結婚戶籍登記，使該戶政事務所之公務
      人員將鄒蕙容之配偶為大陸地區人民「施孟」，結婚日
      期為92年 1月21日等不實事項登載於所掌之戶籍謄本，並
      將前開申請書留存為公文書之一部，足生損害於戶政機關
      對於戶籍管理之正確性。並委託不知情之盛利旅行社人員
      林和男以前開戶籍謄本等文書向入出境管理局申請施孟
      進入臺灣地區，經承辦人員為實質審查後，據之核發「中
      華民國臺灣地區旅行證」，而行使前開使公務員登載不實
      之戶籍謄本等文書，足生損害於入出境管理局許可大陸地
      區人民進入臺灣地區之正確性。施孟遂於92年4月2日非
      法進入臺灣地區，違反不得使大陸地區人民非法進入臺灣
      地區之規定。
三、案經法務部調查局花蓮縣調查站移送臺灣花蓮地方法院檢察
    署檢察官偵查起訴。
    理  由
一、證據能力部分：按被告以外之人於審判外之言詞或書面陳述
    ，除法律有規定者外，不得作為證據；被告以外之人於偵查
    中向檢察官所為之陳述，除顯有不可信之情況者外，得為證
    據；又被告以外之人於檢察事務官、司法警察官或司法警察
    調查中所為之陳述，與審判中不符時，其先後之陳述具有較
    可信之特別情況，且為證明犯罪事實存否所必要者，得為證
    據；被告以外之人於審判外之陳述，雖不符刑事訴訟法第15
    9條之1至第159條之4之規定，而經當事人於審判程序同意作
    為證據，法院審酌該言詞陳述或書面陳述作成時之情況，認
    為適當者，亦得為證據；當事人、代理人或辯護人於法院調
    查證據時，知有第159條第1項不得為證據之情形，而未於言
    詞辯論終結前聲明異議者，視為有前項之同意，刑事訴訟法
    第159條第1項、第159條之1、第159條之2、第159條之5分別
    定有明文。次按同法第159條之 5第2項之規定，乃基於證據
    資料愈豐富，愈有助於真實發現之理念，酌採當事人進行主
    義之證據處分權原則，並強化言詞辯論主義，透過當事人等
    到庭所為之法庭活動，在使訴訟程序順暢進行之要求下，承
    認傳聞證據於一定條件內，得具證據適格。此種「擬制同意
    」，因與同條第 1項之明示同意有別，實務上常見當事人等
    係以「無異議」或「沒有意見」表示之，此時倘該證據資料
    之性質，已經辯護人閱卷而知悉，或自起訴書、原審判決書
    之記載而了解，或偵、審中經檢察官、審判長、受命法官、
    受託法官告知，或被告逕為認罪之答辯或有類似之行為、情
    況，即可認該相關人員於調查證據時，知情而合於擬制同意
    之要件，最高法院96年度臺上字第7364號判決意旨可資參照
    。經查：本件公訴人所引用做為證據之供述證據，被告甲○
    ○表示沒有意見，經本院於審理中予以提示並告以要旨，復
    未於言詞辯論終結前聲明異議，本院審酌前開陳述作成時之
    情況，核無違反任意性及證明力明顯過低之瑕疵，認適當作
    為證據，揆諸前開規定，均有證據能力。
二、上揭事實，業據被告於本院審理中坦承不諱，核與證人鄒蕙
    容於花蓮縣調查局詢問及本院審理中證述情節相符，並有被
    告之入出境查詢結果、戶籍謄本、丁昌玉之大陸地區人民進
    入臺灣地區旅行證申請書、大陸地區人民進入臺灣地區保證
    書、旅客入出境記錄查詢、鄒蕙容開立之本票、借據、鄒蕙
    容之入出境查詢結果、戶籍謄本、施孟之大陸地區人民進
    入臺灣地區旅行證申請書、大陸地區人民進入臺灣地區保證
    書、委託書、施孟之旅客入出境記錄查詢各乙份，足徵被
    告自白與事實相符。本件事證明確，被告犯行洵堪認定，應
    予依法論科。
三、按臺灣地區與大陸地區人民關係條例第79條對於違反同條例
    第15條第 1款所定不得使大陸地區人民非法進入臺灣地區之
    處罰，旨在防止大陸地區人民非法進入臺灣地區，以維護臺
    灣地區之安全與安定；所稱「非法」，自應從實質上之合法
    性予以判斷，凡評價上違反法秩序之方法，均屬「非法」。
    參照行政程序法第119條第1款、第 2款規定，受益人以詐欺
    、脅迫或賄賂方法，使行政機關作成行政處分者；或對重要
    事項提供不正確資料或為不完全陳述，致使行政機關依該資
    料或陳述而作成行政處分者，其信賴不值得保護。故在大陸
    地區通謀虛偽結婚，以不實之結婚證明辦理相關戶籍登記、
    入境等手續，憑以進入臺灣地區，其所持之入境許可文件雖
    係入出境主管機關所核發，形式上為合法，但因以詐欺方法
    而取得，即不具實質上之合法性，仍屬非法進入台灣地區（
    最高法院94年度台上字第1064號判決意旨參照）；又按刑法
    第 214條之所謂使公務員登載不實事項於公文書罪，須一經
    他人之聲明或申報，公務員即有登載之義務，並依其所為之
    聲明或申報予以登載，而屬不實之事項者，始足構成（最高
    法院73年度台上字第1710號判例意旨亦可資參照）。再按結
    婚應以當事人之一方為申請人，為結婚之登記，被告行為時
    之戶籍法第17條第 1項及第35條分別定有明文；而登記之際
    並應提出證明文件予戶政機關查驗後，即應予以登載，被告
    行為時戶籍法施行細則第13條第 2項、第17條亦定有明文。
    是關於結婚之戶籍登記，戶籍機關當僅有形式審查權而無實
    質審查權，此觀之被告行為時之戶籍法第54條申請人故意為
    不實之申請，處新台幣 9千元以下罰鍰即明，故明知無結婚
    之事實，竟向戶政機關為結婚登記，使戶籍人員將結婚之不
    實事項，登載在戶籍登記簿上，自足以構成使公務員登載不
    實事項於公文書罪責。
四、被告行為後，臺灣地區與大陸地區人民關係條例已於92年10
    月29日修正公布，其中修正後之第79條規定已自92年12月31
    日起施行（行政院92年12月29日院臺秘字第0920069517號令
    參照），該條例修正前第79條第1項、第2項分別規定：「違
    反第15條第1款規定者，處5年以下有期徒刑、拘役或科或併
    科新臺幣50萬元以下罰金。」、「以犯前項之罪為常業者，
    處1年以上 7年以下有期徒刑，得併科新臺幣100萬元以下罰
    金。」，而修正後之第79條第1項、第2項則分別規定：「違
    反第15條第1款規定者，處1年以上 7年以下有期徒刑，得併
    科新臺幣 100萬元以下罰金。」、「意圖營利而犯前項之罪
    者，處3年以上10年以下有期徒刑，得併科新臺幣500萬元以
    下罰金。」，則修正後之法定本刑重於修正前同條項之法定
    本刑，比較新舊法結果，自以行為時之法律對被告較為有利
    ，應依刑法第2條第1項前段之規定，適用92年10月29日修正
    前臺灣地區與大陸地區人民關係條例相關規定。
五、又被告行為後，刑法業於94年2月2日經總統以華總一義字第
    09400014901號令修正公布，並於95年7月 1日施行。修正刑
    法第 2條、第28條、第33條、第41條等條文，並刪除第55條
    牽連犯、第56條連續犯之規定。按行為後法律有變更者，適
    用行為時之法律，但行為後之法律有利於行為人者，適用最
    有利於行為人之法律，修正後刑法第2條第1項定有明文。此
    條規定係規範行為後法律變更所生新舊法律比較適用之準據
    法，本身尚無新舊法比較之問題，於新法施行後，應一律適
    用新法第2條第1項之規定，為「從舊從輕」之比較，先予敘
    明。再按本次法律變更，比較時應就罪刑有關之共犯、未遂
    犯、想像競合犯、牽連犯、連續犯、結合犯，以及累犯加重
    、自首減輕暨其他法定加減原因（如身分加減）與加減例等
    一切情形，綜其全部罪刑之結果而為比較（最高法院95年 5
    月23日95年度第 8次刑庭會議決議參照）。又刑法施行法亦
    於95年6月14日經總統以華總一義字第09500085181號令修正
    公布增訂第1之1條條文，規定：「中華民國九十四年一月七
    日刑法修正施行後，刑法分則編所定罰金之貨幣單位為新臺
    幣。九十四年一月七日刑法修正時，刑法分則編未修正之條
    文定有罰金者，自九十四年一月七日刑法修正施行後，就其
    所定數額提高為三十倍。但七十二年六月二十六日至九十四
    年一月七日新增或修正之條文，就其所定數額提高為三倍。
    」亦即自95年7月1日起，刑法分則編所定罰金之貨幣單位，
    由原來之銀元改為新臺幣；且94年1月7日刑法修正時，刑法
    分則編未修正之條文定有罰金者，自95年7月1日起，有關罰
    金之數額提高為30倍。罰金罰鍰提高標準條例亦於95年 5月
    17日經總統以華總一義字第 09500069791號令修正公布，刪
    除第2條條文，並自95年7月 1日施行。有關本件情形，新舊
    法比較如下：
（一）刑法第216條、第214條之行使使公務員登載不實事項於公
      文書罪，條文本身雖未修正，然該罪有罰金刑之處罰，且
      自24年7月1日施行後即未再修正，依增訂刑法施行法第 1
      之 1條之規定，其罰金即應以新台幣為單位，數額應提高
      30倍。而倘依被告行為時之罰金罰鍰提高標準條例第 1條
      之規定，依法律應處罰金罰鍰者，就其原定數額提高為 2
      倍至10倍。但法律已依一定比率規定罰金或罰鍰之數額或
      倍數者，依其規定。而依行政院會銜司法院於72年 7月27
      日發布，同年8月1日施行，有關刑法定有罰金各條，提高
      為10倍。再者銀元與新台幣之比率為1比3。從而前開刑法
      第216條、第214條之罪，修正前後罰金最高額應屬相同。
      惟被告行為時，刑法第33條第5款原規定：「罰金：1元以
      上。」修正後刑法第33條第 5款則規定：「罰金：新台幣
      一千元以上，以百元計算之。」將罰金刑提高為新臺幣一
      千元以上，且以百元計算，比較修正前後規定，修正後刑
      法第216條、第214條罰金刑之最低額，較修正前提高，依
      修正後刑法第2條第1項規定，自應以被告行為時之規定較
      為有利。
（二）又刑法第28條關於共同正犯之規定，由原條文：「二人以
      上共同實施犯罪之行為者，皆為共同正犯。」修正為：「
      二人以上共同實行犯罪之行為者，皆為共同正犯。」係將
      「實施」一語修正為「實行」，揆諸其修正理由，在於修
      正共同正犯之參與類型，確定在「實行」概念下之共同參
      與行為，始能成立共同正犯，而排除「陰謀共同正犯」及
      「預備共同正犯」，惟無礙於共謀共同正犯之適用，則倘
      屬共謀共同正犯之類型，適用修正前之刑法第28條對於被
      告並無不利，本件被告非屬陰謀共同正犯及預備共同正犯
      之範疇，係與張傳世等人具有犯意聯絡及行為分擔，不論
      新法或舊法，均應論以實行之共同正犯，是比較新舊法，
      新法之規定並無較為有利，依修正後刑法第2條第1項前段
      應適用行為時之刑法第28條。
（三）而修正後之刑法刪除第55條關於牽連犯之規定。被告所為
      犯行若具有牽連犯之關係，依修正前即行為時之規定，應
      從一重之罪處斷，依修正後之刑法既已刪除牽連犯之規定
      ，則所犯上述各罪應依數罪併罰之規定分論併罰。比較新
      舊法之規定，修正後之規定並非較有利於被告，依刑法第
      2條第1項前段之規定，亦應適用行為時之法律，即適用修
      正前刑法第55條牽連犯之規定，從一重處斷。
（四）又刑法第56條連續犯之規定，業於前開修法時刪除，則被
      告之犯行，因行為後新法業已刪除連續犯之規定，此刪除
      雖非犯罪構成要件之變更，但顯已影響行為人刑罰之法律
      效果，自屬法律有變更，依新法第2條第1項之規定，比較
      新、舊法結果，仍應適用較有利於被告之行為時法律即舊
      法論以連續犯。
（五）再者，被告行為時之易科罰金折算標準，係依修正前罰金
      罰鍰提高標準條例之第 2條（現已刪除）規定辦理，就其
      原定刑法罰金數額提高為100倍折算1日，則本件被告行為
      時之易科罰金折算標準，應以銀元300元折算1日，經換算
      為新臺幣後，應以新臺幣900元折算為1日。惟修正後施行
      之刑法第41條第1項前段則規定： 「犯最重本刑為五年以
      下有期徒刑以下之刑之罪，而受六個月以下有期徒刑或拘
      役之宣告者，得以新臺幣一千元、二千元或三千元折算一
      日，易科罰金。」比較修正前後之易科罰金折算標準結果
      ，修正前之舊法折算規定，較有利於受刑人，自應依修正
      後刑法第2條第1項前段，適用修正前刑法第41條第 1項前
      段及罰金罰鍰提高標準條例第 2條規定，對被告較為有利
      。
    綜合比較前開罪刑結果，適用修正前相關刑罰法律，對被告
    較為有利，自應適用修正前刑法相關規定。
六、核被告所為，係犯92年10月29日修正前臺灣地區與大陸地區
    人民關係條例第79條第1項、第15條第1款之使大陸地區人民
    非法進入臺灣地區罪，及刑法第214、216條之行使使公務員
    登載不實文書罪。起訴書雖認被告係犯修正前臺灣地區與大
    陸地區人民關係條例第79條第2項、第15條第1款之常業使大
    陸地區人民非法進入臺灣地區罪嫌云云。惟臺灣地區與大陸
    地區人民關係條例於92年10月29日修正前，其第79條第 2項
    原規定：以犯前項之罪為常業者，處1年以上7年以下有期徒
    刑，得併科新臺幣100萬元以下罰金。該條項規定係86年5月
    14日修正時增訂，其立法理由稱：「邇來『蛇頭』（指安排
    大陸地區人民偷渡至大陸地區以外地區之人）引介大陸偷渡
    客進入臺灣地區，日趨猖狂，嚴重危害社會秩序及國家安全
    ，自應依本條第 1項予以懲處；如以之為常業，其惡性更為
    重大，爰增訂第 2項，加重處罰常業犯」。該條於92年10月
    29日再修正為：意圖營利而犯前項之罪者，處 3年以上10年
    以下有期徒刑，得併科新臺幣 500萬元以下罰金，其立法理
    由則以：「現行條文第 2項係以『常業犯』為加重處罰之對
    象，惟適用對象及遏阻效果均相當有限，爰修正改以『意圖
    營利』為加重處罰之要件．．．」（見立法院第5屆第3會期
    第12次會議議案關係文書）。足見，上開條例第79條第 2項
    規定，原係專為「蛇頭」而為之加重處罰規定。此項規定，
    自應以該「蛇頭」之獲利與其非法安排大陸地區人民非法進
    入臺灣地區之行為間，具有相當之對價關係為限。至因貪圖
    小利而充任「蛇頭」之假結婚人頭，或介紹假結婚之臺灣地
    區人頭予「蛇頭」之人，即應非本項加重處罰規定之適用對
    象，現行上開條例第79條第 2項雖係為擴大適用對象，而收
    遏阻效果而為，惟其適用對象如無限擴張，亦非修法原意。
    次按刑法所謂「常業」，指反覆以同種類行為為目的之社會
    活動之職業性犯罪而言，經查本件被告僅自己擔任假結婚之
    人頭配偶並介紹鄒蕙容1人予「蛇頭」張傳世，亦僅獲得「
    蛇頭」張傳世所給予之假結婚人頭配偶費用7、8千元，亦無
    證據足認被告有反覆實施同一犯罪，並以之為常業犯行，自
    不能以此即依上開條例第79條第 2項之罪相繩，起訴書認被
    告係犯上開條例第79條第 2項之罪，尚有未洽，惟其基本犯
    罪事實相同，本院自應予以審理，並變更其起訴法條。其使
    公務員登載不實之低度行為，應為其行使之高度行為所吸收
    ，不另論罪。被告、張傳世就如事實欄二、（一）所示犯行
    ，被告、張傳世及鄒蕙容就如事實欄二、（二）所示犯行，
    均有犯意之聯絡及行為之分擔，皆為共同正犯。被告等人使
    不知情之盛利旅行社人員代為辦理申請丁昌玉、施孟入境
    臺灣地區手續，為間接正犯。被告先後 2次使大陸地區人民
    非法進入臺灣地區，及先後 2次行使使公務員登載不實文書
    犯行，均時間緊接，方法相同，觸犯構成要件相同之罪名，
    顯係基於概括犯意為之，應依連續犯規定分別論以連續違反
    不得使大陸地區人民非法進入臺灣地區之規定罪，及連續行
    使使公務員登載不實文書罪，並分別依法加重其刑。被告所
    犯上開 2罪，有方法結果之牽連關係，為牽連犯，應依修正
    前刑法第55條之規定，應從一重之連續違反不得使大陸地區
    人民非法進入臺灣地區之規定罪處斷。爰審酌被告貪圖利益
    ，竟受張傳世之慫恿，自身擔任假結婚之人頭配偶，並介紹
    鄒蕙容擔任假結婚之人頭配偶，使無結婚真意之大陸地區人
    民丁昌玉、施孟非法進入臺灣地區，所為已造成臺灣地區
    對大陸地區人民入境管理之危害，兼衡其智識程度、犯罪之
    手段，及至本院審理中，詰問證人鄒蕙容後，始全部坦承犯
    行之態度等一切情狀，量處如主文所示之刑，以資儆懲。
七、又被告行為後，中華民國96年罪犯減刑條例業經總統於96年
    7月4日制定公布，於同年7月16日生效施行，犯罪在96年4月
    24日以前者，除有該條例第 3條所列各罪，且經宣告死刑、
    無期徒刑或逾有期徒刑1年6月之刑者，不予減刑外，餘均依
    該條例第2條第1項之規定減刑，其中有期徒刑、拘役或罰金
    ，減其刑期或金額2分之1，該條例第2條第1項第3款、第3條
    第1項分別定有明文。查被告犯罪時間在96年4月24日前，又
    其雖曾經通緝，惟通緝時間係在前開條例施行後，復無前開
    條例所列不予減刑之情形，應依中華民國九十六年罪犯減刑
    條例第2條第1項第3款、第7條之規定，減刑2分之1如主文所
    示，並依同條例第9條之規定，併依修正前刑法第41條第1項
    前段諭知易科罰金之折算標準。
據上論斷，應依刑事訴訟法第299條第 1項前段、第300條，修正
前臺灣地區與大陸地區人民關係條例第15條第1款、第79條第1項
，刑法第11條前段、第2條第1項前段、修正前刑法第28條、第56
條、第216條、第214條、第55條、第41條第 1項前段，廢止前罰
金罰鍰提高標準條例第1條前段、第2條，中華民國96年罪犯減刑
條例第2條第1項第3款、第7條、第9條，判決如主文。
本案經檢察官龔書安到庭執行職務。
中    華    民    國    99    年    7    月    30     日
                  刑事第二庭    審判長法 官  張宏節
                                      法 官  沈培錚
                                      法 官  蔡寶樺
以上正本證明與原本無異。
如不服本判決應於收受送達後10日內向本院提出上訴書狀，並應
敘述具體理由。其未敘述上訴理由者，應於上訴期間屆滿後20日
內向本院補提理由書(均須按他造當事人之人數附繕本)「切勿逕
送上級法院」。
中    華    民    國    99    年    7     月    30    日
                                      書記官
附錄本案論罪科刑法條全文：
修正前臺灣地區與大陸地區人民關係條例第79條第1項
違反第十五條第一款規定者，處五年以下有期徒刑、拘役或科或
併科新台幣五十萬元以下罰金。
中華民國刑法第216條
（行使偽造變造或登載不實之文書罪）
行使第 210 條至第 215 條之文書者，依偽造、變造文書或登載
不實事項或使登載不實事項之規定處斷。
中華民國刑法第214條
（使公務員登載不實罪）
明知為不實之事項，而使公務員登載於職務上所掌之公文書，足
以生損害於公眾或他人者，處 3 年以下有期徒刑、拘役或 5 百
元以下罰金。

司法院資訊處製作；財團法人民間司法改革基金會備份。
